【裁判字號】    90,台上,6525
【裁判日期】    901025
【裁判案由】    常業詐欺
【裁判全文】
最高法院刑事判決                            九十年度台上字第六五二五號
    上  訴  人  丁○○
                乙○○
                甲○○
                丙○○
右上訴人等因常業詐欺案件，不服台灣高等法院台中分院中華民國八十八年六月一日
第二審判決（八十七年度上訴字第一九二一號，起訴案號：台灣台中地方法院檢察署
八十五年度偵字第一○三五八號），提起上訴，本院判決如左：
    主  文
原判決關於丁○○、乙○○、甲○○、丙○○部分撤銷，發回台灣高等法院台中分院
。
    理  由
本件原判決撤銷第一審關於上訴人丁○○、乙○○、甲○○、丙○○部分科刑判決，
改判仍論處上訴人等共同常業詐欺罪刑，固非無見。惟查（一）有罪判決書，應於理
由內記載認定犯罪事實所憑之證據及其認定之理由，刑事訴訟法第三百十條第一款定
有明文。又有罪判決理由內所應記載認定犯罪事實所憑之證據，不僅指實施犯罪行為
之證據而言，即構成犯罪原因事實之證據，亦應詳為記載，否則仍有理由不備之違法
。原判決認定上訴人等涉犯常業詐欺罪，該「常業」乃刑法第三百四十條之構成要件
事實之一，自應明認定為常業所憑之證據及理由。惟原判決並未記載所憑證據及理
由，自屬理由不備。（二）沒收為從刑之一種，須於犯罪事實中為具體之記載，始為
合法，否則諭知沒收，即難謂有事實之根據。又供犯罪所用或因犯罪所得之物，得予
沒收者，以屬於犯人者為限，刑法第三十八條第一項第一款、第二款及第三項定有明
文。原判決諭知沒收之物，包括原判決附表二共十家銀行或郵局帳戶內之存款，惟原
判決事實欄並未記載上訴人等將犯罪所得之財物存入附表二丁○○配偶林秀娥設於高
雄市銀行楠梓分行第000000000000號帳戶、乙○○設於台中市第二信用
合作社第00000000000號帳戶、甲○○設於合作金庫五權支庫第0000
000000000號帳戶、丙○○設於合作金庫五權支庫第0000000000
000號帳戶、陳季益配偶劉彥君設於美國花旗銀行台中分行第000000000
0號帳戶及劉宏華設於台中郵局二十六支局第○四一二五九之二號帳戶內，亦未說明
何以能就林秀娥、劉彥君帳戶內之存款予以沒收之證據及理由，復有理由不備之違誤
。（三）原判決理由載稱：「訊據上訴人即被告……對於右揭事實均自白不諱，核與
被害人紀孋娟、黃昭湖、吳美玲、柯秋霞、蔡厚福於原審法院審理時所供情節相符…
…」，惟紀孋娟、黃昭湖及吳美玲於一審均僅證稱上訴人等欠渠若干款項而已（見一
審卷第八十六頁），並未陳述上訴人等以何詐術騙取渠等財物，原判決理由之記載與
所採證據不相適合，亦有未洽。上訴意旨執以指摘原判決不當，非無理由，應認原判
決關於上訴人等部分有發回更審之原因。
據上論結，應依刑事訴訟法第三百九十七條、第四百零一條，判決如主文。
中      華      民      國     九十     年      十      月   二十五     日
                              最高法院刑事第三庭
                                  審判長法官  陳  錫  奎
                                        法官  洪  清  江
                                        法官  李  伯  道
                                        法官  呂  丹  玉
                                        法官  洪  佳  濱
      右正本證明與原本無異
                                              書  記  官
中      華      民      國     九十     年     十一     月      一      日


司法院資訊處製作；財團法人民間司法改革基金會備份。
